臺灣高等法院刑事判決
110年度上易字第725號
上訴人  臺灣臺北地方檢察署檢察官
被  告  傅周翠玉


上列上訴人因侵占等案件，不服臺灣臺北地方法院109年度易字
第897號，中華民國110年2月20日第一審判決（起訴案號：臺灣
臺北地方檢察署109年度偵字第4854號、第11342號、第11343號
、第11344號、第11345號；併辦案號：臺灣臺中地方檢察署
109年度偵字第27265號）提起上訴，判決如下：
    主    文
原判決撤銷。
傅周翠玉犯附表所示各罪，各處刑及宣告沒收如附表；應執行有
期徒刑叁年。
    犯罪事實
一、傅周翠玉自民國107年1月15日起靠行文山旅行社有限公司（
    址設臺北市○○區○○路00號6樓之1）由文山旅行社向交通部觀
    光局登錄，傅周翠玉以旅行社從業人員身分對外招攬旅遊團
    員，為從事旅行業務之人，並有代表文山旅行社向客戶收取
    團費權限。
二、傅周翠玉於附表所示日期，分別向楊秀娟等人招攬旅行團，
    附表所示之人因而交付團費予傅周翠玉，如附表。傅周翠玉
    竟意圖為自己不法所有，基於業務侵占犯意，分別於附表所
    示出發日期前某日，將各筆團費挪為己用，未繳回文山旅行
    社，侵占入己。
三、傅周翠玉對楊秀娟佯稱出團計畫取消；部分出團旅行社因未
    收足旅客全額旅費而要求文山旅行社負責，文山旅行社因而
    查得上情。
四、案經文山旅行社、楊聰德訴由臺北市政府警察局中山分局報
    請及邱淑菡、蕭東榮、李康緗菱、吳逸嫻、李月霞訴由臺灣
    臺北地方檢察署檢察官偵查起訴。
    理    由
一、證據能力：
(一)被告以外之人於審判外之陳述，雖不符前4條，而當事人於
    審判程序同意作為證據，法院審酌該言詞陳述或書面陳述作
    成之情況，認為適當者，得為證據。當事人、代理人或辯護
    人於法院調查證據時，知有第159條第1項不得為證據之情形
    ，而未於言詞辯論終結前聲明異議者，視為有前項同意。刑
    事訴訟法第159條之5第1項、第2項明文規定。被告以外之證
    人於警詢、偵查之證述，經依法踐行調查證據程序，檢察官
    、被告均知有該證詞，而不爭執各項證據之證據能力，且未
    於言詞辯論終結前聲明異議，審酌證人筆錄作成之情況，並
    無在非自由意志情況下所為陳述，認為適當，依刑事訴訟法
    第159條之5第2項規定，具有證據能力。
(二)其餘憑以認定被告犯罪事實之非供述證據，查無違反法定程
    序取得之事實，依同法第158條之4規定反面解釋，均有證據
    能力。
二、認定犯罪事實所憑證據及理由：
　　被告傅周翠玉對於犯罪事實均坦白承認，核與告訴代理人陳
    瓊芳（偵一卷第15至23、119至122頁，他2384號卷第5至6、
    35至40頁、他2246號卷第9至11頁、原審易卷第91至94、99
    頁）證人李康緗菱（他1629號卷第7頁）邱淑菡（他1629號
    卷第7頁）蕭東榮（他1629號卷第7頁）沈惠美（他1629號卷
    第8頁）葉正堂（他1629號卷第8頁）吳逸嫻（他2003號卷第
    5至6頁）楊聰德（偵一卷第57至61頁）李月霞（他3116號卷
    第5至6頁）林書珍（他2246號卷）之證述相符，並有附表所
    示之證據、交通部觀光局109年12月31日觀業字第109093332
    4號函文及被告從業人員登記資料可憑（原審易卷第207、20
    8頁）足認被告任意性自白與事實相符，被訴犯行事證明確
    ，應予論罪科刑。
三、論罪：
(一)核被告傅周翠玉所為，均觸犯刑法第336條第2項業務侵占罪
    。
(二)侵占罪屬於即成犯，當行為人將持有他人之物變易為所有之
    意思時，犯罪即已完成。被告傅周翠玉侵占附表各次團費，
    行為對象均不同，時間有區隔。所犯附表各業務侵占罪，犯
    意各別，行為互異，應分論併罰。
(三)移送併辦部分與起訴書附表編號1犯行，具有事實上一罪關
    係，應併予審理。
(四)公訴意旨指稱被告就部分犯行同時併涉犯刑法第342條第1項
    背信罪，應屬誤解；因原審公訴檢察官已當庭更正起訴法條
    均為業務侵占罪（原審易卷第254頁）因此，無須就起訴書
    誤載之背信罪部分，不另為無罪諭知。
四、撤銷改判及科刑審酌事項：
(一)原審為被告科刑判決諭知，雖有論據；惟查，量刑輕重固然
    屬於事實審法院職權裁量事項，但為求個案裁判妥當性，仍
    應受比例原則及公平原則限制。法院對有罪被告科刑應符合
    罪刑相當原則，使輕重得宜、罰當其罪，以契合社會法律感
    情。被告雖然坦認犯行，但侵占金額多達222萬餘元，至今
    未與各告訴人達成和解、賠償損失，一再隱瞞侵占所得之流
    向，難認被告已全然坦白陳述，犯後態度不佳。檢察官上訴
    指稱原審所處刑度不符合罪刑相當原則，應認有理由，故撤
    銷改判。
(二)審酌被告於短短數月，侵占金額高達222萬7800元，造成文
    山旅行社現金流動困境，危及公司營運，不僅損害文山旅行
    社商譽，更嚴重侵害各被害人，犯罪所生損害重大；雖然坦
    白認罪，但分文未賠償，參酌被告無刑事前案紀錄，自稱專
    科畢業、之前在旅行社工作、目前無業等當庭陳述之情狀，
    依各次侵占金額差異，分別量處附表所示之刑並定其應執行
    刑如主文。　　
(三)被告侵占附表所示各款項，屬於其犯罪所得，雖未扣案，應
    依刑法第38條之1第1項、第3項規定宣告沒收，如全部或一
    部不能沒收，均追徵其價額。　　　
據上論斷，依刑事訴訟法第369條第1項前段、第364條、第299條
第1項前段，刑法第336條第2項、第51條第5款、第38條之1第1項
前段、第3項，判決如主文。
本案經檢察官黃振城提起公訴，檢察官劉彥君提起上訴，檢察官
李吉祥到庭執行職務　　　
中　　華　　民　　國　　110 　年　　6 　　月　　9 　　日
    　　　　　　　　　刑事第二庭審判長法　官  周盈文
　　    　　　　　　　　　　　　　　  法　官  錢建榮
      　　　　　　　　　　　　　　　  法　官  郭豫珍
以上正本證明與原本無異。
不得上訴。
                                      書記官  葉書豪
中　　華　　民　　國　　110 　年　　6 　　月　　9 　　日
附表：犯罪事實及卷證　
編號 招攬日期 代表人繳交團費金額、方式  侵占之金額    主     文      卷  證  團名、日期      報名代表人     1 108年7月19日 ⒈楊秀娟於108年8月16日匯款6萬3800元（偵一卷第173頁） ⒉林安武於109年12月1日付現金6萬4000元予被告（偵一卷第171頁） 　 12萬7800元 （起訴書誤載12萬7600元） 傅周翠玉犯業務侵占罪，處有期徒刑柒月。未扣案犯罪所得新臺幣壹拾貳萬柒仟捌佰元沒收，於全部或一部不能沒收或不宜執行沒收時，追徵其價額。 ⒈被告與楊秀娟 　LIne對話記錄（偵一卷第163頁） ⒉被告簽立之切結書及附件（偵一卷第31頁、第33頁）  HOT TRAVEL  北海道團 （團號000000000）108年12月1日出發 （偵一卷第31頁）      楊秀娟     2 108年7、8月間 ⒈李秀治於108年10月28日匯款6萬元（109偵11344卷第 　59頁） ⒉餘款13萬2000元由李秀治現金給付（偵二卷第77頁） 　 13萬2000元 傅周翠玉犯業務侵占罪，處有期徒刑柒月。未扣案犯罪所得新臺幣壹拾參萬貳仟元沒收，於全部或一部不能沒收或不宜執行沒收時，追徵其價額。 ⒈雄師旅行社業務黃葦涵簽立之說明書（偵一卷第203頁） ⒉被告簽立之切結書及附件（偵一卷第31頁、第35頁）  快閃杜拜經典原味義大利 108年12月15日出發（偵一卷第201頁）      李秀治     3 108年8、9月間 ⒈現金給付4萬元 ⒉尾款現金給付9萬5600元（偵二卷第78頁） 　  9萬5600元 傅周翠玉犯業務侵占罪，處有期徒刑柒月。未扣案犯罪所得新臺幣玖萬伍仟陸佰元沒收，於全部或一部不能沒收或不宜執行沒收時，追徵其價額。 ⒈被告簽立之切結書及附件（偵一卷第31頁、第37頁）   北極星列車之旅（團號00000000000000） 108年12月19日出發（偵一卷第209頁）      房淑萍     4 108年10、11月間 現金給付 31萬5200元 （偵二卷第79頁） 31萬5200元 傅周翠玉犯業務侵占罪，處有期徒刑捌月。未扣案犯罪所得新臺幣叁拾壹萬伍仟貳佰元沒收，於全部或一部不能沒收或不宜執行沒收時，追徵其價額。 ⒈被告簽立之切結書及附件（偵一卷第31頁、第39頁）   超值廣西悠閒8日，108年12月24日出發（偵一卷第37頁）      林秋霞     5 108年10月間 ⒈楊聰德於108年10月10日匯款4萬元、同年月28日匯款4萬元、 　2萬2000元（偵二卷第57、59頁） 10萬2000元 傅周翠玉犯業務侵占罪，處有期徒刑柒月。未扣案犯罪所得新臺幣壹拾萬貳仟元沒收，於全部或一部不能沒收或不宜執行沒收時，追徵其價額。 ⒈被告簽立之切結書及附件（偵一卷第31、43頁） ⒉楊聰德於警詢之證述（偵一卷第55至61頁） ⒊被告簽立予楊聰德之切結書（偵一卷第65頁） ⒋楊聰德提出之轉帳畫面截圖（偵一卷第69至73頁）  戀冬北陸致青春（團號000000000000） 108年12月31日出發（偵一卷第43頁）      楊聰德     6 108年11月間 ⒈李月霞於108年11月4日匯款2萬元    （偵二卷第59頁） ⒉李月霞於108年11月25日交付現金10萬5200元（偵一卷第305頁） 　 11萬5200元 傅周翠玉犯業務侵占罪，處有期徒刑柒月。未扣案犯罪所得新臺幣壹拾壹萬伍仟貳佰元沒收，於全部或一部不能沒收或不宜執行沒收時，追徵其價額。 ⒈被告簽立之切結書及附件（偵一卷第31頁、第49頁） ⒉李月霞簽立之說明書（偵一卷第305頁）    戀戀北陸，109年2月12日出發（偵一卷第49頁）      李月霞     7 108年11月間 ⒈楊秀娟交付定金5萬元（偵二卷第84頁） 5萬元 傅周翠玉犯業務侵占罪，處有期徒刑柒月。未扣案犯罪所得新臺幣伍萬元沒收，於全部或一部不能沒收或不宜執行沒收時，追徵其價額。 ⒈被告簽立之切結書及附件（偵一卷第31頁、第51頁）  東北樹冰銀雪物語5日， 109年2月26日出發（偵一卷第51頁）      楊秀娟     8 108年7月間 ⒈林書珍於108年9月27日匯款6萬元、 　於108年10月2日匯款6萬元予被告（偵一卷第369頁、偵二卷第55、57頁） 12萬元 傅周翠玉犯業務侵占罪，處有期徒刑柒月。未扣案犯罪所得新臺幣壹拾貳萬元沒收，於全部或一部不能沒收或不宜執行沒收時，追徵其價額。 ⒈被告簽立之切結書及附件（偵一卷第31、53頁） ⒉林書貞簽立之具結書及匯款單據（偵一卷第367頁、第369頁） ⒊林書珍於檢察事務官詢問之筆錄（臺中地檢署 　109年度他字第9至11頁） ⒋林書珍與被告 　Line對話截圖（臺中地檢署 　109年度他2246號卷第59至69頁）  春遊花開 荷蘭比利時盧森堡，109年4月 24日出發      林書珍     9 108年9、10月間 被告於108年10月3日向陳儀銘收取76萬元、10月4日收取匯至文山之14萬元、10月7日向張沛環收取28萬元、11月3日收取匯款3萬元， 總計121萬元（偵一卷第413之1頁、第425頁）  81萬元 （起訴書誤載為121萬元，已經公訴檢察官當庭更正，見原審易卷第97頁） 傅周翠玉犯業務侵占罪，處有期徒刑壹年。未扣案犯罪所得新臺幣捌拾壹萬元沒收，於全部或一部不能沒收或不宜執行沒收時，追徵其價額。 ⒈被告簽立之切結書及附件（偵一卷第31、55頁） ⒉陳儀銘提出之匯款單據（偵一卷第413之1頁） ⒊被告收取76萬現金之照片（偵一卷第417頁） ⒋被告與陳儀銘等人簽立之旅遊契約（偵一卷第419頁） ⒌被告簽立之承諾書（偵一卷第425頁）  星夢郵輪世界夢號那霸、石垣4天3夜，109年6月29日出發      陳儀銘     10 108年11月間 吳逸嫻於108年 11月5日匯款3萬元、3萬元（109他字第2003卷第9頁、偵一卷第441頁、偵二卷第59頁） 6萬元 傅周翠玉犯業務侵占罪，處有期徒刑柒月。未扣案犯罪所得新臺幣陸萬元沒收，於全部或一部不能沒收或不宜執行沒收時，追徵其價額。 ⒈被告郵局帳戶之交易記錄（偵二卷第59頁） ⒉吳逸嫻於檢察事務官詢問時之證述（109年度他2003號卷第5頁） ⒊吳逸嫻提出之匯款單據、招團文宣（109年度他2003號卷第9至13頁）  直飛土耳其奇幻國度 （團號000000000-0） 出團日期109年3月22日 （109年度他2003號卷第13頁）      吳逸嫻     11 108年11月間 邱淑於108年11月25交付現金30萬元予被告（109他1629卷第7至8頁） 30萬元 傅周翠玉犯業務侵占罪，處有期徒刑捌月。未扣案犯罪所得新臺幣叁拾萬元沒收，於全部或一部不能沒收或不宜執行沒收時，追徵其價額。 ⒈邱淑菡簽立之團體取消確認書、旅遊契約（偵一卷第459、491頁） ⒉邱淑菡於檢察事務官詢問時之陳述（109年度他1629號卷第7頁）  紐航南北島10日團，109年4月16日出發      邱淑菡     
附錄：本案論罪科刑法條全文
刑法第336條
對於公務上或因公益所持有之物，犯前條第1項之罪者，處1年以
上7年以下有期徒刑，得併科15萬元以下罰金。
對於業務上所持有之物，犯前條第1項之罪者，處6月以上5年以
下有期徒刑，得併科9萬元以下罰金。
前二項之未遂犯罰之。